【裁判字號】    98,交聲,1273
【裁判日期】    980908
【裁判案由】    交管條例聲異
【裁判全文】
臺灣板橋地方法院交通事件裁定        98年度交聲字第1273號
                                    98年度交聲字第1274號
原處分機關  交通部公路總局臺北區監理所
異  議  人
即受處分人  甲○○
上列異議人即受處分人因違反道路交通管理處罰條例案件，對於
交通部公路總局臺北區監理所98年5 月18日所為之裁決處分（裁
決字號：北監自裁字第裁40-ZIE007868號、40-ZIE006070號），
聲明異議，本院裁定如下：
    主  文
異議駁回。
    理  由
一、原處分意旨略以：異議人即受處分人甲○○先後於民國97年
    7 月25日下午2 時及同年11月2 日上午10時49分，駕駛車牌
    號碼CO-2258 號自用一般小客車，行經國道五號高速公路南
    向37.3公里處，因有「汽車行駛高速公路速度超過規定最高
    速限（20公里以上未滿40公里）」之違規，為內政部警政署
    國道公路警察局以雷射測速儀測速後逕行舉發，並依道路交
    通管理處罰條例第33條第1 項第3 款之規定，分別填製公警
    局交字第ZIE006070 號、ZIE007868 號舉發違反道路交通管
    理事件通知單（下稱舉發通知單）送達予異議人，異議人於
    應到案日期即98年1 月12日提出陳述，原處分機關仍以違規
    事實明確，於98年5 月18日以北監自裁字第裁40-ZIE006070
    號、第40- ZIE007868 號裁決書處分別處以罰鍰新臺幣（下
    同）3,500 元並各記違規點數1 點。開裁決書均於98年5 月
    18日由異議人親自簽收，有前述舉發通知單、裁決書、送達
    證書在卷足稽。
二、聲明異議意旨如附件。
三、按汽車行駛於高速公路、快速公路或設站管制之道路，不遵
    使用限制、禁止、行車管制及管理事項之管制規定而其行車
    速度超過規定之最高速限或低於規定之最低速限，處汽車駕
    駛人新臺幣（下同）3,000 元以上6,000 元以下罰鍰；汽車
    駕駛人違反道路交通管理處罰條例第33條第1 項之規定者，
    除依原條款處罰鍰外，並予記違規點數1 點；又對於行車速
    度超過規定之最高速限或低於規定之最低速限之違規定行為
    ，採用固定或非固定式科學儀器取得證據資料證明者，於一
    般道路須至少於100 公尺，於高速公路、快速公路須至少於
    300 公尺前，明顯標示之，道路交通管理處罰條例第33條第
    1 項第1 款、第63條第1 項第1 款、第7 條之2 第3 項分別
    定有明文。
四、經查：
  (一)異議人於97年7 月25日下午2 時許、同年11月2 日上午10時
    49分許，駕駛車牌號碼CO-2258 號自用小客車，行經國道五
    號高速公路南向37.3公里處，因有「汽車行駛高速公路速度
    超過規定最高速限（20公里以上未滿40公里）」之違規，為
    內政部警政署國道公路警察局以雷射測速儀測速後逕行舉發
    一節，為異議人所不爭，並有違規照片2 張、內政部警政署
    國道公路警察局舉發違反道路交通管理事件通知單2 張在卷
    可稽，再觀諸前開照片，該97年7 月25日違規照片所示異議
    人時速為117 公里，與同年11月2 日違規照片所示異議人時
    速為115 公里不同，況該97年7 月25日違規照片所攝異議人
    車前尚有他輛汽車，與同年11月2 日是異議人車前並無他車
    之情形不同，可見前開違規照片係拍攝不同時間之2 次違規
    ，異議人確有於前開2 次時、地駕駛汽車行駛高速公路速度
    超過規定最高速限（20公里以上未滿40公里）之違規行為，
    堪以認定。
  (二)再本件取締違規地點為國道5 號南向37.3公里處，而於本案
    違規當日即97年7 月25日、同年11月2 日，在上開取締地點
    前600 公尺即國道南向36.74 公里處均有設置「前有測速取
    締」文字之標示牌一情，有內政部警政署國道公路警察局第
    九警察隊98年7 月10日公警九交字第0980904434號函及所附
    照片2 張在卷可參。再觀諸前開照片，前開標示牌設置在高
    速公路護欄處，標示牌高度甚且高於護欄，紅底白字，字體
    甚大且清晰，標示牌前方亦無遮蔽物，明顯可見標示警告內
    容，故行駛在高速公路之車輛當可清楚看見前開標示無疑，
    異議人猶辯稱前開標示不夠明顯云云，自無可採。又異議人
    空言質疑前開前開標示照片是否補照云云，然未提出任何論
    證佐其所疑，自屬無據。另異議人並未提出其所稱「不得於
    3 公里內連續設置2 支測速照相」之依據，其前開所辯亦屬
    無稽。
  (三)次按汽車行駛於高速公路、快速公路或設站管制之道路，不
    遵使用限制、禁止、行車管制及管理事項之管制規定而其行
    車速度超過規定之最高速限或低於規定之最低速限，處汽車
    駕駛人新臺幣（下同）3,000 元以上6,000 元以下罰鍰，道
    路交通管理處罰條例第33條第1 項第1 款定有明文，其罰鍰
    之數額既有不同，足見裁決機關應依不同之狀況而為適當之
    裁罰。而對於何種情形應為何程度之裁罰，主管機關對此訂
    有違反道路交通管理事件統一裁罰基準及處理細則，以為處
    分機關據以裁罰之標準。依該裁罰基準表所示，小型車違反
    道路交通管理處罰條例第33條第1 項第1 款規定之統一裁罰
    基準分為：1.期限內繳納或到案聽候裁決者，處罰鍰3,500
    元，2.逾越應到案期限30日內，繳納罰鍰或到案聽候裁決者
    ，處罰鍰4,500 元，3.逾越應到案期限30日以上60日以內，
    繳納罰鍰或到案聽候裁決者，處罰鍰5,500 元，4.逾越應到
    案期限60日以上繳納罰鍰或逕行裁決者，處罰鍰6,000 元。
    裁決機關應依上開基準表所列之情形，分別不同之狀況而裁
    處罰鍰，並非全然皆裁處數額相同之罰鍰。再按違反道路交
    通管理事件統一裁罰基準及處理細則第48條第1 項規定：違
    反道路交通管理事件，行為人認為舉發之事實與違規情形相
    符者，得於接獲通知單後，親自或委託他人持該通知單，不
    經裁決向指定之處所，逕依裁罰基準執行並繳納罰鍰結案。
    行為人於違規後，既得持通知單向指定處所逕行繳納罰鍰，
    且其繳納之罰鍰復有輕重之分，故該違規通知單之送達或交
    付於違規人之權益即形重要。為保障違規人免於受最重之處
    罰，故於行為人違規後，舉發單位即應將違規通知單送達或
    交付與違規人，俾違規人得以持該通知單向指定之處所，於
    限期限內自動繳納罰鍰或到案聽候裁決，而得以法定最低罰
    鍰數額結案。查本案其中內政部警政署國道公路警察局公警
    交字第ZIE006070 號舉發違反道路交通管理事件通知單，其
    所載之應到案日期為97年9 月14日，舉發單位先以掛號郵寄
    送達舉發單至異議人應受送達處所即臺北縣中和市○○路38
    號3 樓，因於送達處所無人簽收，亦無受領文書之同居人、
    受僱人，或接收郵件人員，於97年12月10日將舉發單寄存送
    達於中和泰和街郵局，並作送達通知書2 份，1 份黏貼於應
    受送達人營業所門首，另1 份置於送達處所信箱或其他適當
    位置，以為送達，此有送達證書影本1 紙在卷足憑，則前開
    舉發單並未於所載應到案日前合法送達予異議人，異議人顯
    無法依本案舉發單所載之應到案日期前到案繳交罰鍰，致異
    議人未能依違反道路交通管理事件統一裁罰基準及處理細則
    第48條第1 項規定，於期限內繳納或到案聽候裁決，於異議
    人之權益非無影響，然異議人於98年1 月12日向原舉發機關
    提出申訴，有申訴書1 份在卷足憑，異議人既已陳述意見，
    其與到案聽候裁決效果相同，另原處分機關亦僅裁處異議人
    法定最低額罰鍰，並未因異議人逾期申訴而處以較高罰鍰，
    顯以異議人於期限內聽候裁決等同視之，故前開逾期送達無
    礙異議人之權益，附此敘明。
五、綜上所述，異議人確有在前開時、地，行駛高速公路速度超
    過規定最高速限20公里以上未滿40公里之違規行為。原處分
    機關依前開道路交通管理處罰條例第33條第1 項第1 款、第
    63條第1 項第1 款之規定，分別裁處受處分人罰鍰3,500 元
    ，並均記違規點數1 點，尚無違誤。異議人異議意旨，為無
    理由，自應將其異議駁回。
六、據上論斷，應依道路交通管理處罰條例第87條第2 項、道路
    交通案件處理辦法第19條，裁定如主文。
中    華    民    國    98    年    9     月    8     日
                    交通法庭  法  官  何燕蓉
此正本與原本無異。
如不服本裁定應於送達後5日內向本院提出抗告狀。
                              書記官  李崇文
中    華    民    國    98    年    9     月    9     日


司法院資訊處製作；財團法人民間司法改革基金會備份。
